臺灣板橋地方法院刑事判決　　　　　　　93年度易字第1243號
公　訴　人　臺灣板橋地方法院檢察署檢察官
被　　　告　甲○○
上列被告因業務侵占案件，經檢察官提起公訴（93年度偵字第16
252 號），本院判決如下：
    主  文
甲○○連續意圖為自己不法之所有，而侵占對於業務上所持有之
物，處有期徒刑捌月。
    事  實
一、甲○○自民國90年12月31日起任職建富汽車股份有限公司（
    下稱「建富公司」），擔任汽車銷售業務員一職，負責車輛
    銷售，及代客戶辦理保險、車輛維修等事項，並經收相關車
    款、保險費及維修費等款項，為從事業務之人。詎甲○○為
    填補其因以低於建富公司所定底價售車、或應允贈送客戶免
    費維修服務等所生之財務漏洞，竟意圖為自己不法之所有，
    並基於侵占之概括犯意，自92年1 月間起至同年9 月間某日
    止，利用其為客戶代辦交車、保險及維修等業務收得而持有
    各該款項之機會，於如附表所示日期，擅自挪用其業務上所
    持有之如附表所示款項總計新台幣（下同）221,161 元，填
    補其因削價競爭所生之車款差額。嗣經客戶反映上情，建富
    公司始發覺有異而悉上情。
二、案經建富公司訴由台灣板橋地方法院檢察署檢察官偵查起訴
    。
    理  由
一、訊據被告於本院審理中固不否認其利用其為客戶代辦交車、
    保險及維修等業務收得而持有各該款項之機會，於如附表所
    示日期，擅自挪用其業務上所持有之如附表所示款項總計22
    1,161 元，以填補其因削價競爭所生之車款差額等情，然矢
    口否認有何侵占犯行，辯稱：其係為維持銷售業績，才會低
    於底價賣車，所挪用的保險費、維修款及車款，也是拿去補
    貼低於底價的差額，並未侵吞入己云云。
  (一)然按刑法第336 條第2 項之業務侵占罪，以意圖為自己或第
    三人不法之所有，而擅自處分因業務上所持有之物為要件。
    亦即，以持有人就其持有中之他人所有物，表現其變為所有
    之意思而成立，不以實際上得財為必要條件。最高法院著有
    47年度台上字第1390、546 號等判例見解，可資參照。
  (二)經查，被告以低於底價之價格售車、或應允免費贈送維修配
    備，擅自挪用如附表所示保險費、維修款及車款等款項乙節
    ，業經被告於偵訊及本院準備程序中供述甚詳，並經告訴代
    理人丙○○於偵查中指述明確，且有維修紀錄表、維修明細
    （見93年度他字第5819號卷第39至41頁、第43頁以下），及
    確認單4 份可資佐證（見上開卷第9 至22頁）。雖被告抗辯
    其係為達成建富公司所要求之業績，而低於底價售車或應允
    客戶贈送維修配備，並未將款項意圖不法所有而侵占入己云
    云，然證人即建富公司營業所經理乙○○於本院審理中具結
    證稱：「我們是位在三重市○○路2 之3 號的建富公司營業
    所工作的同事，大概在三年半以前，我是該營業所的經理，
    負責管理汽車銷售，被告當時是擔任業務員。被告當時業務
    內容負責賣車、幫客戶辦理保險、受客戶委託送修汽車到我
    們附設的保養廠修理。通常公司通常會設定業務員每個月要
    賣出3 台，若沒有達到目標，就沒有底薪保障，1 輛車是5,
    000 元的底薪，3 輛則是16,800元的底薪，…高於三台車的
    話，獎金也是以每輛車5,000 元計算。如果未達銷售3 台車
    的目標，薪水就沒有底薪保障。我們公司對車輛的售價，除
    了訂價外，有一個比例的佣金讓業務員去賣，如果賣價低於
    訂價，就會少領佣金。一般業務員都會守住佣金的底限，除
    非另外有可以貼補的部分，…但業務員交回公司的車價，一
    定要符合公司訂價扣除佣金後的底價，有些業務員偶爾會為
    了業績而沒有賺到佣金，這是為了面子，如果沒有賣到一定
    的業績，公司會有面談瞭解狀況，會有壓力。業務員不能將
    客戶所繳交的保險費、維修費，挪為繳回公司的車款，因為
    車款與保險費、維修費是不同的項目，保險和維修都是交車
    後的事，但是車款如果沒有先繳清，就不能交車，保險費則
    是交車後的問題。…被告調到我的營業所三個月後我才發現
    他的財務有問題，有客人來反應車款已經收走，但是沒有交
    車，我才知道有這樣的事，所以將被告開除。我不知道被告
    如何運用維修費，但被告有挪用客戶要繳交的車款」等語（
    見本院94年7 月26日審理筆錄第3 至6 頁）。由上開證人所
    言，益見被告以低於建富公司預設底價之價格銷售車輛，甚
    或以贈送維修配備之方式吸引消費者，乃其個人為求業績表
    現所採取之策略，對於該等策略之財務風險，被告當知之甚
    稔，本應自行評估其財務狀況是否足以負荷低價促銷策略，
    然被告竟任令財務漏洞擴大，反將其業務上所持有款項，居
    於所有權人之地位予以處分挪用，以填補個人財務漏洞，自
    無由以繳交車款底價引為挪用款項之合理化事由。是被告所
    辯顯非可採，其業務侵占犯行事證明確，堪予認定。
二、本件被告業務上持有客戶所交付之保險費、修車款及車款等
    款項，竟意圖為自己不法所有，擅自處分上開款項，作為補
    貼其本應交付建富公司而虧空之車款，核其所為，係犯刑法
    第336 條第2 項之業務侵占罪。被告先後多次業務侵占行為
    ，時間緊接，且所犯又為構成要件相同之罪，為連續犯，應
    論以一罪，並依法加重其刑。本院審酌被告因為求業績表現
    ，竟任令財務狀況惡化，挪用客戶所交付之款項致罹刑章等
    犯罪動機、目的、手段，及所侵占款項約20餘萬元，對被害
    人危害程度非輕，與被告事後未與建富公司達成和解，亦未
    賠償侵占款項，並否認部分犯行等犯後態度等一切情狀，量
    處如主文所示之刑。
據上論斷，應依刑事訴訟法第299 條第1 項前段，刑法第336 條
第2 項、第56條，罰金罰鍰提高標準條例第1 條前段，判決如主
文。
本案經檢察官馬中琍到庭執行職務。
中　　華　　民　　國　　94　　年　　8 　　月　　16　　日
                  刑事第十七庭  審判長法　官  林海祥
                                      法　官  朱敏賢
                                      法　官  汪怡君
上列正本證明與原本無異。
如不服本判決，應於送達後十日內向本院提出上訴狀。
                                      書記官  李郁禎
中　　華　　民　　國　　94　　年　　8 　　月　　16　　日
附錄本案論罪科刑法條全文：
中華民國刑法第336條
對於公務上或因公益所持有之物，犯前條第一項之罪者，處一年
以上七年以下有期徒刑，得併科五千元以下罰金。
對於業務上所持有之物，犯前條第一項之罪者，處六月以上五年
以下有期徒刑，得併科三千元以下罰金。
前二項之未遂犯罰之。
